臺灣臺中地方法院刑事判決　　　　　　　96年度易字第2033號
公　訴　人　臺灣臺中地方法院檢察署檢察官
被　　　告　甲○○
上列被告因違反商標法案件，經檢察官提起公訴（九十六年度偵
字第五０九號），本院判決如下：
    主    文
甲○○明知為未得商標權人同意，於同一商品使用相同之註冊商
標之商品而意圖販賣而陳列，處拘役肆拾日，如易科罰金，以新
臺幣壹仟元折算壹日。
扣案之仿冒「CARTIER」商標之手錶壹只沒收。
    犯罪事實
一、甲○○明知「CARTIER」商標圖樣，業經荷蘭商卡地亞國際
    公司（下稱卡地亞公司）向我國經濟部中央標準局（已改制
    為智慧財產局）申請註冊登記，指定使用於各種錶上，現仍
    在商標專用權期間內而受我國商標法保護，且該等商標圖樣
    之商品，在國際間行銷經年，已為相關大眾所共知，任何人
    未經該等商標專用權人之同意或授權，不得於同一商品，使
    用相同於此等註冊商標之商品，或將此等商品陳列及販賣。
    詎其於民國九十五年九月間，透過電腦網際網路連結「雅虎
    奇摩拍賣網站」，以新臺幣（下同）八百元之代價，購得未
    經商標專用權人卡地亞公司同意而於同一商品使用相同註冊
    商標之仿冒「CARTIER」手錶一只後，因不願繼續持有該錶
    ，乃急於將之變賣求現，竟自九十五年十月九日起至同年十
    月十六日止，在其位於臺中市○區○○路三段四四五號住處
    內，利用其所申請之電腦網路帳號colorcity2002登入「露
    天拍賣網站」（起訴書誤載為「雅虎奇摩拍賣網站」），在
    該網頁上張貼前揭仿冒「CARTIER」手錶之照片，並標示直
    接購買價為二千元及自己之電子郵件信箱、電話號碼等交易
    訊息，招徠不特定買家出價與其交易，以此方式意圖販賣而
    陳列前揭商品。嗣經員警上網瀏覽上開拍賣網頁察覺有異，
    乃基於破獲不法犯罪之意思，於九十五年十月十六日佯稱買
    家並出價九百九十一元，因而順利購得前揭仿冒手錶，經初
    步查看認為非屬卡地亞公司生產製造之真品，而於九十五年
    十二月五日上午十一時三十五分許，持本院核發之搜索票，
    至上址住處執行搜索，當場查獲甲○○，並由員警提出先前
    購得之仿冒「CARTIER」手錶而予查扣，始悉上情。
二、案經內政部警政署保安警察第二總隊第一大隊第三中隊報告
    臺灣臺中地方法院檢察署檢察官偵查起訴。
    理    由
一、訊據被告甲○○對於上開時、地在電腦網路上拍賣兜售該只
    手錶等情固坦承不諱，惟矢口否認有何違反商標法之犯行，
    辯稱：伊不知道「CARTIER」是名牌，也不清楚該只手錶係
    出自他人仿冒，由於伊原本就有蒐集機械錶之習慣，但購入
    價格多半相差不遠，如果伊有意要賣假錶，大可刻意將售價
    提高，伊購入該錶係要送給母親或妻子當作禮物，惟因彼等
    二人皆表示不喜歡，所以伊才會在電腦網路上拍賣云云。然
    查：上開犯罪事實，業據證人即薈萃商標協會臺灣連絡處人
    員賴麗玉於警詢中證述前揭購得之手錶確屬仿冒「CARTIER
    」商標之商品等情無訛，並有鑑定證明書、「CARTIER」商
    標註冊登記資料、露天拍賣網站網頁資料五張、雅虎奇摩網
    站帳號申請人資料及登出登入情形紀錄表各一份、自動櫃員
    機存戶交易明細表二份、照片六張附卷可稽，及仿冒之「
    CARTIER」手錶一只扣案為憑。而「CARTIER」商標乃國際知
    名之精品名牌，卡地亞公司將此商標廣泛用於手錶、飾品等
    高價商品，不僅在部分大型百貨公司設有專櫃販售，且「
    CARTIER」手錶之平面廣告亦散見於國內知名雜誌之封底及
    內頁。被告既供稱自己平日即有蒐集機械錶之嗜好，且先前
    曾擔任房屋仲介及保險業務員等工作，並非年少無知、孤陋
    寡聞之徒，理當具有相當之社會經驗與人際互動關係，且較
    諸常人更有機會接觸並留意名牌手錶之相關訊息，應可輕易
    鑑別手錶市價行情或品牌種類，對於前揭卡地亞公司廣泛行
    銷「CARTIER」商標之手錶等高價商品之事實自無從諉稱不
    知。是以被告辯稱：不知「CARTIER」為知名手錶品牌云云
    ，已有悖於常情，不足採信。而被告縱然先前曾有低價購入
    機械錶之交易經驗，惟本次購買上開仿冒「CARTIER」手錶
    之目的，原欲贈送母親或妻子作為禮物，與其過去僅憑機械
    錶外型及自己喜好而進行蒐集之模式已有不同，基於提昇禮
    物表面價值及受贈人觀感等考量因素，被告非無可能為此購
    買外觀與真品近似且印有名牌商標之仿冒手錶，藉以取悅贈
    送對象。則被告雖以其平日蒐購之機械錶均非名牌且以低價
    購入云云為辯，惟與本案查扣之仿冒手錶既有不同之購買動
    機，自無從據此而為有利被告之認定。至於被告不論係以前
    揭露天拍賣網站網頁所標示之直接購買價二千元銷售該只手
    錶，或以最後決標價九百九十一元之價格完成交易，與其購
    入上開商品之八百元代價相較之下，均有顯著之價差利潤，
    即難謂被告毫無任何銷售牟利之意圖。又現今仿冒名牌商品
    而以低價販賣者比比皆是，所在多有，亦不得僅因被告並未
    訂定更高額之售價，即謂其欠缺仿品之認識或不具販賣之意
    圖。綜上所陳，被告前揭所辯均有未洽，不足為採。本案事
    證已臻明確，被告犯行至堪認定。
二、按商標法第八十二條所稱「意圖販賣而陳列」之犯罪態樣，
    固以行為人將侵害商標專用權之商品直接陳列於貨架上為其
    典型，然隨時代變遷及交易型態之改變，毋庸藉助實體銷售
    通路而透過網際網路進行商品交易，從中降低店租及庫存成
    本，已成現今邁入資訊時代之重要趨勢。是以前揭商標法「
    陳列」之定義自不得仍侷限於傳統類型，在並未逸脫文義解
    釋之範圍內，應依其法條規範意旨而為適度調整。而當行為
    人將所欲販售之商品外型或其細微設計，藉由單一或不同角
    度進行拍攝呈現影像，並張貼於拍賣網站之網頁上，使不特
    定多數人皆可直接瀏覽觀看上開影像並挑選所需商品時，行
    為人既已對於其所侵害之商標圖樣有所主張，相對一方之買
    家亦可清楚辨識表彰該項商品來源之商標，就商標法所揭示
    之保障商標權及消費者利益之立法目的而言，上開交易模式
    所達成之效果實與在貨架上陳設擺放商品無異，仍屬商標法
    第八十二條所稱之「意圖販賣而陳列」行為，並受相同之法
    律規範。
三、查被告甲○○意圖販賣仿冒「CARTIER」商標之手錶，而於
    電腦網際網路拍賣網站上張貼拍賣訊息及該項商品之影像，
    使不特定多數人得以瀏覽觀看商品外型，並直接辨識其上所
    印製之「CARTIER」商標，核其所為，係犯商標法第八十二
    條明知為未得商標權人同意於同一商品使用相同之註冊商標
    之商品而意圖販賣而陳列罪。至於被告雖已將上開仿冒商品
    賣予員警，惟員警係基於破獲犯罪之目的出資虛偽應買，與
    一般商品交易買賣雙方均具有對價交換之真意不符，自無從
    認為被告所為已達於同條「販賣」之行為階段，而不得以販
    賣罪名相繩。另被告以遠較一般市價為低之價格，對外販售
    上開印有「CARTIER」商標之手錶，消費者應能輕易藉由價
    格之顯著差異，得知被告販售之物非屬真品，而無陷於錯誤
    之可言，被告自非涉犯刑法第三百三十九條第一項詐欺取財
    罪，附此敘明。爰審酌被告不顧他人合法取得商標專用權之
    權益，率爾販售仿冒商標之商品，對於商品交易市場之公平
    競爭秩序已生不利之影響，且被告於偵審期間猶一再否認犯
    罪，犯後態度非無可議，再參以被告犯罪動機、目的、手段
    、所生危害、具有專科畢業學歷之智識程度等一切情狀，量
    處如主文所示之刑，併諭知易科罰金之折算標準，以示懲儆
    。扣案之仿冒「CARTIER」商標之手錶一只，係被告犯商標
    法第八十二條之罪所販賣之商品，應依同法第八十三條之規
    定，不問屬於被告與否，宣告沒收。
據上論斷，應依刑事訴訟法第二百九十九條第一項前段，商標法
第八十二條、第八十三條，刑法第十一條前段、第四十一條第一
項前段，判決如主文。
本案經檢察官郭明嵐到庭執行職務。
中　　華　　民　　國　　96　　年　　5 　　月　　23　　日
                  刑事第七庭    法  官  高文崇
上正本證明與原本無異。
如不服本判決，應於送達後十日內向本院提出上訴狀（須附繕
本），上訴於台灣高等法院台中分院。
                                書記官  林淑慧
中　　華　　民　　國　　96　　年　　5 　　月　　23　　日
附錄論罪科刑法條：
商標法第八十二條：
明知為前條商品而販賣、意圖販賣而陳列、輸出或輸入者，處一
年以下有期徒刑、拘役或科或併科新臺幣五萬元以下罰金。
